【裁判字號】    99,交聲,941
【裁判日期】    990818
【裁判案由】    違反道路交通管理處罰條例聲明異議
【裁判全文】
臺灣士林地方法院交通事件裁定         99年度交聲字第941號
原處分機關  交通部公路總局臺北區監理所
異  議  人  甲○○
即受處分人
上列異議人即受處分人因違反道路交通管理處罰條例案件，對於
交通部公路總局臺北區監理所於民國99年7 月6 日所為之處分（
原裁決書案號：北監自裁字第裁40-AEY270997號、第裁40-AEY27
0998號），聲明異議，本院裁定如下：
        主  文
異議駁回。
        理  由
一、按交通法庭認聲明異議不合法律上之程式或其異議權已經喪
    失者，應以裁定駁回之。但其不合法律上之程式可補正者，
    應先定期命為補正，逾期不補正者，即予駁回。道路交通案
    件處理辦法第18條定有明文。次依按受處分人不服道路交通
    管理處罰條例第8 條所定主管機關所為之處罰，得於接到裁
    決書之翌日起20日內，向管轄地方法院聲明異議，道路交通
    管理處罰條例第87條第1 項定有明文。道路交通管理處罰條
    例第87條規定向管轄法院聲明異議之期間，自裁決送達之翌
    日起算，並得依法扣除在途期間及聲請回復原狀。道路交通
    案件處理辦法第12條亦定有明文。復按違反道路交通管理事
    件統一裁罰基準及處理細則第5 條規定，處理違反道路交通
    管理事件，有關文書送達之程序，依行政程序法之規定。又
    送達於應受送達人之住居所、事務所或營業所為之；於應送
    達處所不獲會晤應受送達人時，得將文書付與有辨別事理能
    力之同居人、受僱人或應送達處所之接收郵件人員。行政程
    序法第72條第1 項、第73條第1 項分別定有明文。
二、原處分意旨略以：異議人即受處分人甲○○（下簡稱異議人
    ）為於民國（下同）98年11月18日下午6 時6 分，駕駛蔡淑
    菁（異議人之配偶）所有之車號7885-DA 號自小客車（下簡
    稱違規車輛），在臺北市○○○路○ 段與中正路口，有「駕
    車行經有燈光號誌管制之交岔路口闖紅燈」之違規行為，經
    警鳴警笛指揮停車，卻仍加速逃逸而有「汽車駕駛人，駕駛
    汽車有違反道路交通管理處罰條例之行為，經交通勤務警察
    或依法令執行交通稽查任務人員制止時，拒絕停車接受稽查
    而逃逸者」之違規行為，經員警依記下之車號、廠牌、顏色
    ，核對電腦車籍資料後，於同日擎單逕行舉發，蔡淑菁收受
    舉發通知單後，於98年12月17日提出申訴並於99年2 月1 日
    依道路交通管理處罰條例第85條之規定辦理應歸責於異議人
    ，異議人復於99年2 月26日向原處分機關申訴，原處分機關
    猶認前揭違規事證明確，於99年7 月6 日分別依道路交通管
    理處罰條例第53條第1 項、第63條第1 項、第85條第1 項之
    規定就「駕車行經有燈光號誌管制之交岔路口闖紅燈」之違
    規行為，以北監自裁字第裁40-AEY 270997 號裁決書裁處異
    議人罰鍰新臺幣4 千元，並記違規點數3 點，另依同條例第
    60條第1 項、第63條第1 項、第85條第1 項之規定就「汽車
    駕駛人，駕駛汽車有違反道路交通管理處罰條例之行為，經
    交通勤務警察或依法令執行交通稽查任務人員制止時，拒絕
    停車接受稽查而逃逸者」之違規行為，以北監自裁字第裁40
    -AEY270998號裁決書裁處異議人罰鍰新臺幣4 千5 百元並記
    違規點數1 點等情。
三、異議意旨略以：因異議人工作地點位於臺北縣新店市，居住
    於臺北縣淡水鎮，原處分所指之違規時間、違規車輛行車方
    向，明顯與異議人之下班時間、行車方向相反。又員警僅依
    記憶之車號、廠牌、顏色核對電腦車籍資料而逕行舉發，卻
    漏未提出路口監視錄影、採證照片，亦未提出相關員警有制
    止，異議人有拒絕停車接受稽查而逃逸之通聯紀錄或其他證
    據，另經異議人重返違規地點觀察，發現執勤員警所在位置
    是在安全島旁，距離警用機車與警笛有5 個車道，員警如何
    鳴警笛攔停，應係以吹鳴警哨進行攔停，然在車水馬龍間鳴
    哨攔停效果甚差，執勤員警非站立於道路中央明顯位置，駕
    駛人於內外車道均不易察覺，勉強可以看到違規者，但絕對
    沒有對闖紅燈車輛停車的機會。再者，異議人於收受舉發通
    知單時，距離違規時間已久，憑常人之記憶習慣，無法清楚
    明確指出違規當下異議人之所在行動，但異議人確實沒有遇
    到員警攔停之事實，因此，對於前開2 處分表示不服聲明異
    議等語。
四、經查：
（一）原處分機關於99年7 月6 日對異議人前揭2 違規行為作成
      前揭2 裁決書後，旋向異議人位於臺北縣淡水鎮○○里○
      ○路75之2 號之住所送達，因未獲會晤異議人本人，而由
      與異議人同居之異議人父親黃仁祥於99年7 月7 日上午11
      時1 分簽名收受前揭2 裁決書，此有前揭2 裁決書、送達
      證書、異議人及同居人黃仁祥之戶籍資料在卷可按，依前
      揭行政程序法第72條第1 項、第73條第1 項之規定，原處
      分機關業已合法送達前揭2 裁決書與異議人收受無訛。
（二）依前開說明，應自異議人收受前揭裁決書之翌日（即99年
      7 月8 日）起算20日之聲明異議期間，復扣除在途期間2
      日，故若異議人對前開2裁決書表示不服，最遲應於99年7
      月29日（星期四）前向本院聲明異議。
（三）然異議人卻遲至99年8 月5 日始以掛號方式將本件聲明異
      議狀郵寄原處分機關，原處分機關於99年8 月6 日始收受
      本件聲明異議狀，此有聲明異議狀之信封掛號時間、聲明
      異議書狀上載原處分機關收文日期戳章在卷可稽，顯見異
      議人提起本件聲明異議已逾法定20日之聲明異議期間，從
      而，本院審酌前情認本件聲明異議核與道路交通管理處罰
      條例第87條第1 項、道路交通案件處理辦法第12條規定之
      程式不符，復無從補正，爰依首揭法條規定，應予裁定駁
      回。
（四）至聲明異議狀所執之實體抗辯事項，因異議人所為本件聲
      明異議程序於法有違，故本院無從為實體審查及裁定，附
      此敘明。
五、據上論斷，應依道路交通管理處罰條例第87條第1 項，道路
    交通案件處理辦法第12條、第18條，裁定如主文。
中    華    民    國    99    年    8     月    18    日
                  交通法庭    法  官      黃欣怡
以上正本證明與原本無異。
如不服本裁定應於送達後5 日內向本院提出抗告狀。
                              書記官      陳慧玲
中    華    民    國    99    年    8     月    18    日

司法院資訊處製作；財團法人民間司法改革基金會備份。
